【裁判字號】    99,上訴,1596
【裁判日期】    990526
【裁判案由】    瀆職
【裁判全文】
臺灣高等法院刑事判決                99年度上訴字第1596號
上  訴  人
即  自訴人    丁○○
被      告  乙○○
            己○○  同上
            戊○○  同上
            甲○○  同上
            丙○○  同上
上列上訴人因被告瀆職案件，不服臺灣臺北地方法院99年度自字
第39號，中華民國99年4 月21日第一審判決（起訴案號：臺灣臺
北地方法院檢察署），提起上訴，本院判決如下：
    主  文
上訴駁回。
    理  由
一、原審以(一)犯罪之被害人得提起自訴，刑事訴訟法第319 條第
    1 項定有明文，所謂犯罪之被害人係指因犯罪而直接被害之
    人而言；又不得提起自訴而提起者，應諭知不受理之判決，
    並得不經言詞辯論為之，刑事訴訟法第334 條、第343 條、
    第307 條所明定。(二)刑法第四章（即第120 條至第134 條）
    瀆職罪章，係侵害國家法益之罪，縱公務員行為結果於個人
    權益不無影響，但該罪既為維護國家利益而設，是其直接受
    害者究為國家，並非個人，個人即非因犯罪而同時被害者，
    自不得提起自訴。本件自訴人指訴被告等涉犯刑法瀆職罪章
    之第124 條枉法裁判罪嫌，惟該犯罪直接受侵害者係國家法
    益，自訴人非直接被害人，依法不得提起自訴，不經言詞辯
    論，逕為諭知不受理之判決。
二、上訴意旨詳如附件。
三、按「刑法第124 條之枉法裁判罪，係侵害國家法益之罪，縱
    裁判結果，於個人權益不無影響，但該罪既為維護司法權之
    正當行使而設，是其直接受害者究為國家，並非個人，個人
    即非因犯罪而同時被害者，自不得提起自訴」（最高法院54
    年台上字第246 號判例、53年11月30日民刑庭總會決議案均
    可資參照）。本件自訴人自訴被告涉犯刑法第124 條之瀆職
    罪嫌，係不得提起自訴而提起，原審不經言詞辯論逕行判決
    自訴不受理，經核於法並無不合。自訴人提起上訴指摘原判
    決不當，為無理由，應予駁回，並不經言詞辯論為之。
四、末按自訴之提起應委任律師行之，刑事訴訟法第319 條第2
    項亦有明文，本件自訴人提起自訴及上訴並未委任律師，惟
    本件自訴因係不得提起自訴而提起，自訴人之自訴及上訴並
    不因委任律師而得補正此項程序上之瑕疵，自無再裁定命自
    訴人補正代理人之必要（最高法院94年度第6 、7 次刑事庭
    會議決議可資參照），附此敘明。
據上論斷，應依刑事訴訟法第368條、第372條，判決如主文。
中    華    民    國    99    年    5     月    26    日
                  刑事第十庭審判長法  官  陳榮和
                                  法  官  彭政章
                                  法  官  黃斯偉
以上正本證明與原本無異。
如不服本判決，應於收受送達後10日內向本院提出上訴書狀，其
未敘述上訴之理由者並得於提起上訴後10日內向本院補提理由書
（均須按他造當事人之人數附繕本）「切勿逕送上級法院」。
                                  書記官  王宜玲
中    華    民    國    99    年    5     月    27    日

司法院資訊處製作；財團法人民間司法改革基金會備份。
